【裁判字號】    95,交聲,82
【裁判日期】    950525
【裁判案由】    違反道路交通管理處罰條例聲明異議
【裁判全文】
臺灣基隆地方法院交通事件裁定          95年度交聲字第82號
移送機關即
原處分機關  交通部公路總局臺北區監理所基隆監理站
異  議  人
即受處分人  甲○○
上列受處分人因違反道路交通管理處罰條例聲明異議案件，對於
交通部公路總局臺北區監理所基隆監理站中華民國95年4月3日所
為之處分（原處分案號：基監字第裁42─R00000000號），聲明
異議，本院裁定如下：
    主  文
異議駁回。
    理  由
一、原處分意旨略以：異議人即受處分人甲○○（下稱異議人）
    所駕駛之車牌號碼8582─DC號自用一般小客車，於民國95年
    3月20日15時55分許，在基隆市○○路119號前，發生肇事致
    人受傷而逃逸，為警掣單舉發在案，爰依道路交通管理處罰
    條例第62條第1項後段、第67條第1項規定裁處吊銷異議人駕
    駛執照，終生禁考等語。
二、異議意旨略以：異議人於95年3月20日15時55分許，駕駛上
    開自用小客車在基隆市○○路119號前發生車禍，因當天下
    大雨且有路人通行，便慢慢行駛向信義區方向後回家。嗣於
    18時10分在家中接獲警員通知至派出所製作筆錄，並開出違
    規單，警員告知不罰錢但須扣駕照2至3個月。惟異議人因當
    天視線不佳，且有路人通行，無法專注右方之車；且對方輕
    傷，異議人自用車前方保險桿亦輕微擦傷，異議人當時未發
    現，並無肇事逃逸之意等語。
三、按「汽車駕駛人，駕駛汽車肇事致人受傷或死亡，應即採取
    護或其他必要措施，並向警察機關報告，不得駛離；違者吊
    扣其駕駛三個月至六個月；逃逸者吊銷駕駛執照」，道路交
    通管理處罰條例第62條第1 項定有明文。所謂「肇事致人受
    傷或死亡而逃逸」係指行為人知悉肇事致人死傷之事實，猶
    予逃逸為其構成要件。又汽車駕駛人，曾依上開規定吊銷駕
    駛執照者，終身不得考領駕駛執照，同條例第67條第1項復
    有明定。
四、經查：
  (一)異議人於95年3 月20日15時55分許，駕駛上開自用小客車，
    行經基隆市○○路119號前，不慎撞擊邱廖碧玉所騎乘之LOR
    -781號重機車，致邱廖碧玉連車帶人倒地，造成左腳膝蓋擦
    傷，左腳大腿淤青後，異議人未下車察看，亦未採救護或其
    他必要之措施，而逕行駕車離去之事實，業據被害人邱廖碧
    玉於異議人因本件違規事實涉及之公共危險等刑事案件（臺
    灣基隆地方法院檢察署95年度偵字第1816號）警詢及偵查時
    指述綦詳，核與在場目擊證人牟君鵬於偵查之證述相符，且
    有異議人及被害人車輛受損及被害人傷勢照片共7張及行政
    院衛生署基隆醫院驗傷診斷書1紙附於上開偵查卷可按，復
    有異議人車輛右前方被撞斷旗杆1支扣案可資佐證，且異議
    人於異議狀內亦坦承其確有行經該處，是異議人駕車肇事致
    人受傷後，並未停留現場下車察看而逕行駕車離去之事實，
    首堪認定。
  (二)異議人雖辯稱當時視野不佳，其不知肇事，並非有意逃逸云
    云。惟查，異議人於上述刑事案件偵查時已供承其在肇事時
    ，知悉有撞到被害人邱廖碧玉等語（見該案95年4月26日訊
    問筆錄），且依被害人即證人邱廖碧玉於上述刑事案件偵查
    時證稱：「當時我騎機車載邱瑩潔，沿仁一路由火車站往法
    院方向行駛，途經仁一路119 號前時，在行進中甲○○的車
    頭從後方追撞我們機車左邊中間的側板，結果我們就倒地受
    傷，我們起來時看見甲○○停在我們前方約20公尺處，靠在
    路旁，隔了約10至20秒，他又起步離開，我們在現場有撿到
    旗桿、、、」等語及證人牟君鵬於上述刑事案件偵訊時證稱
    ：「我當時在邱廖碧玉她們後方2 公尺，我們剛過紅綠燈起
    步，約行進5至10 公尺至事發地點時，我看見一輛三菱的中
    華休旅車，在行駛中從左側車道直接靠右，從車頭開始和告
    訴人的機車擦撞，直到側面（約前、後門中間部分）都有撞
    到邱廖碧玉她們，對方車頭的右側旗杆也掉了，我看到他在
    前方約10公尺處停下來，我本來從他旁邊低速騎過，我想他
    停下來會下車處理，沒想到他又起步離開，時速約40公里以
    上，因此我又折回現場告訴邱廖碧玉她們對方的車號」等語
    （見該案95年4月26日訊問筆錄），並參以異議人車輛右前
    保險桿有明顯摩擦痕跡，油漆掉落（見偵查卷內所附照片）
    等情，可知異議人當時係自後由車頭左側撞及被害人之機車
    ，且撞擊之力道非輕，則在此情況下，異議人對於肇事乙節
    自難諉為不知，況異議人於擦撞之際有將車輛停頓，亦經證
    人證述如前，則其若不知悉肇事一情，何需於正常行進時突
    於發生上述撞擊後立即將車停頓？由此益見其對肇事乙節顯
    然知悉。故異議人辯稱因當時下雨，視距不良，以致不知肇
    事云云，核與事實不符，不足採信。
  (三)綜上所述，異議人駕車肇事後，明知致人受傷而逃逸之違規
    事實，應堪認定。從而，原處分機關依上開規定，裁處吊銷
    異議人駕駛執照，終生禁考，於法並無不合。異議人對原處
    分聲明異議為無理由，應予駁回。
五、據上論斷，應依道路交通案件處理辦法第19條，裁定如主文
    。
中    華    民    國    95    年    5    月    25    日
                  交通法庭法  官  王美婷
以上正本證明與原本無異。
對於本件裁定如有不服，應於送達後5日內， 向本院提出抗告書
狀，敘述抗告之理由，抗告於臺灣高等法院。
中    華    民    國    95    年    5     月    26    日
                          書記官  劉珍珍


司法院資訊處製作；財團法人民間司法改革基金會備份。
